最高法院刑事判決　　　　　　　　　　　　　　　八十八年度台上字第四一七八號
　　上訴人　台灣高等法院高雄分院檢察署檢察官
　　被　告　甲○○
右上訴人因被告偽造文書案件，不服台灣高等法院高雄分院中華民國八十六年七月十
四日第二審判決（八十五年度上訴字第一二七六號，起訴案號：台灣高雄地方法院檢
察署八十五年度偵字第二九七一號），提起上訴，本院判決如左：
    主  文
原判決撤銷，發回台灣高等法院高雄分院。
    理  由
本件原判決以：公訴意旨略稱：被告甲○○與「林姓」不詳姓名綽號「阿忠」之成年
男子基於共同犯意聯絡，由該林姓綽號「阿忠」之男子，交付偽造之貨物稅、發票、
汽車新領牌照書等證件，並以每件新台幣（下同）五百元之代價，由被告甲○○於民
國八十五年一月二十五日上午十時四十分許，持往高雄市監理處行使，辦理申請牌照
等事，惟為承辦人黃庶南發覺，報警查獲，因認被告甲○○涉有刑法第二百十六條、
第二百十條之行使偽造私文書罪嫌云云。經審理結果，仍認被告之犯罪不能證明。因
而維持第一審諭知被告無罪之判決，駁回檢察官在第二審之上訴，雖非無見。惟按審
理事實之法院，對於被告之犯罪證據，應從各方面詳加調查以期發現真實，苟非調查
之途已窮，而被告之犯罪嫌疑仍屬不能證明，要難遽為無罪之判斷。原判決諭知被告
無罪，係以依憑證人黃庶南、鍾陸益之證言，足認被告甲○○無從辨識綽號「阿忠」
之鍾陸益託伊請領汽車牌照之十二件相關文件係偽造者，且被告係以每件五百元之代
價，受託代辦申領牌照，衡情應無為貪圖每份僅五百元之報酬，甘冒失去工作，並受
刑事訴追之險，為其論斷之依據。但據被告於原審供稱：綽號「阿忠」之鍾陸益給伊
十七萬元繳稅金。嗣又稱：十七萬元有繳保險費，還剩下一些在伊家裡等語（原審卷
第二十三頁）。原審並未查明被告已經代繳稅金及保險費各若干﹖（按被告繳交監理
所之申請交件中並無繳納稅金之資料）剩餘費用若干﹖以查明被告代辦該十二件申領
車牌案件是否收取異乎尋常之費用，資為判斷被告有無不法認知之依據。又多次委託
被告申領汽車牌照之鍾陸益為竊車集團之首要共犯，專以偽造文件為贓車申請牌照以
利銷贓。據該集團共犯鄭志榮於檢察官偵查中供稱：（偽造的）車籍資料是透過監理
站的黃牛買的，事發後才知向甲○○買的（見台灣台北地方法院檢察署八十五年度偵
字第一一九七四號偵查卷第二十三頁）；另該集團共犯周宛石亦陳稱：是呂志祥開賓
士車帶黃庶南來（按周宛石在高雄市開設修車廠，鄭志榮等利用該修車廠為變造或偽
造贓車車身號碼等之場所），他自稱是「阿貴」，並說是監理所發牌人員。對所問：
「也是他（指黃庶南）說他年紀大了，準備退休前撈一票﹖」亦答以：「是，他自己
說原先在台中監理所擔任，現在調到高雄來，想做一票。」（見同上卷第三十二、三
十三頁）如果不虛，則被告甲○○與證人黃庶南與該竊車集團均有往來，而被告是否
提供該集團偽造之車籍資料﹖證人黃庶南之證言是否可信﹖均有深入調查之必要，原
審未調取相關案卷，詳加究明，以為判斷之依據。遽信證人黃庶南之證言而為被告有
利之認定，其職權調查之能事，容有未盡。檢察官上訴意旨，執以指摘，為有理由。
應認原判決有撤銷發回之原因。
據上論結，應依刑事訴訟法第三百九十七條、第四百零一條，判決如主文。
中      華      民      國    八十八    年      八      月      五      日
                              最高法院刑事第四庭
                                  審判長法官  黃  劍  青
                                        法官  劉  敬  一
                                        法官  林  增  福
                                        法官  邵  燕  玲
                                        法官  張  清  埤
      右正本證明與原本無異
                                              書  記  官
中      華      民      國    八十八    年      八      月    二十三    日
